臺灣臺南地方法院民事裁定　　　　　　　　96年度抗字第40號
抗　告　人　甲○○
相　對　人　大眾商業銀行股份有限公司
　　　　　　　　　　　10樓之.
法定代理人　丙○○
代　理　人　乙○○
上列當事人間聲請拍賣抵押物事件， 抗告人對於中華民國96年4
月24日本院96年度拍字第485號裁定提起抗告，本院裁定如下：
    主  文
抗告駁回。
抗告程序費用新臺幣壹仟元由抗告人負擔。
    理  由
一、本件抗告意旨略以：本件相對人聲請民事裁定主張扺押權人
    ，於債權已屆清償期而未清償者，得聲請法院拍賣，然事實
    上債權未屆至清償期。又相對人所為之聲明，全非事實，相
    對人主張抗告人尚積欠其本金新臺幣 （下同）2,857,288元
    ， 而聲請拍賣抗告人所有坐落臺南市○區○○○段459地號
    土地及其上同段10624建號房屋（下稱系爭不動產）， 惟相
    對人之債權金額全屬錯誤，相對人一面追討貸款，一面又乘
    迫拍賣抵押物，形同雨天收傘、晴天借傘之作為，實難苟同
    。抗告人現因受他人詐騙金錢，以致一時偶有延繳，抗告人
    於事前曾向相對人要求延繳，而非執意不繳，更何況抗告人
    所有系爭不動產價值超過相對人之債權，絕不影響相對人之
    債權，相對人明知社會經濟全面不景氣，百業蕭條，又何必
    相煎太急，逼迫抗告人。又抗告人對原審之裁定，本無意興
    訟，並毅然決定將系爭不動產委託仲介業者代為出售，近期
    內盼有佳音，未出售前抗告人絕對願意將積欠貸款，短期繳
    款補齊，回歸正常戶，以為誠意息訟。另抗告人經深思熟慮
    ，欠款者本有清償義務及責任，換言之，抗告人並非對相對
    人無息借貸，系爭不動產復經相對人辦理抵押權設定，十足
    擔保相對人之債權。為此，提起抗告請求准將原裁定廢棄，
    並駁回相對人之聲請等語。
二、按扺押權人，於債權已屆清償期而未清償者，得聲請法院拍
    賣抵押物，就其賣得價金而受清償，民法第873條第1項定有
    定有明文。是抵押權人依此項規定聲請拍賣抵押物係屬非訟
    事件，法院所為准駁之裁定，無確定實體法上法律關係存否
    之性質，於債權及抵押權之存否無既判力，袛須其抵押權已
    經依法登記，且債權已屆清償期而未受清償，法院即應為准
    許拍賣抵押物之裁定，至對於此項法律關係有爭執之人，為
    求保護其權利，不妨提起訴訟，以求解決，不得僅依抗告程
    序聲明其爭執，並據為廢棄拍賣抵押物裁定之理由（最高法
    院51年10月8日民刑庭總會決議 (三)參照）。
三、經查：
（一）本件相對人主張： 抗告人於民國94年10月6日向相對人借
      款3,000,000元，借款期限至114年10月6日止，分240期平
      均攤還本息，並以系爭不動產設定本金最高限額抵押權3,
      600,000元與相對人為擔保，且經依法登記。詎抗告人自9
      6年1月6日起即未依約繳納本息，尚欠本金2,857,288元，
      依約本件借款應視為全部到期，爰依民法第873條第1項規
      定，聲請准予拍賣系爭建物等情，已據相對人於原審提出
      與其所述相符之土地、建築改良物抵押權設定契約書、土
      地登記第2類謄本、建物登記第2類謄本、臺南市東南地政
      事務所他項權利證明書、大眾銀行不動產擔保借款合約、
      大眾銀行放款單筆貸放攤還及收息記錄查詢單等件為證。
      依相對人提出之上開證據為形式上之審查，相對人主張系
      爭抵押權已依法登記，且債權已屆清償期而未受清償乙情
      ，足堪認定，是以原審據此准許相對人拍賣抵押物之聲請
      ，即無不合。
（二）依兩造所簽訂之大眾銀行不動產擔保借款合約肆共同條款
      第5條第1項第1款約定， 抗告人對相對人所負之一切債務
      ，如有任何一宗債務不依約清償本金時，無須相對人事先
      通知或催告，相對人得主張抗告人對相對人之債務視為全
      部到期，此觀大眾銀行不動產擔保借款合約自明（見原審
      卷第7頁至第11頁）。 查本件相對人主張抗告人就系爭借
      款債務，自96年1月6日起即未繳納本息，有大眾銀行放款
      單筆貸放攤還及收息記錄查詢單附卷（見原審卷第12頁）
      可稽，抗告人復自承確有未依約按時攤還本息之情，依兩
      造前揭之約定內容，相對人自得主張抗告人喪失期限利益
      ，全部債務視為到期，準此，抗告意旨陳稱系爭借款債務
      尚未屆清償期云云，要屬無據，自不足採。又抗告意旨另
      稱其積欠相對人之本金數額，非如相對人主張之2,857,28
      8元乙節，顯涉及實體事項之爭執， 依前揭說明，抵押權
      人依民法第873條第1項規定聲請拍賣抵押物係屬非訟事件
      ，法院所為准駁之裁定，無確定實體法上法律關係存否之
      性質，抗告人自應就其爭執之實體事項，另行起訴，以求
      解決，尚非本件非訟程序所得審究。
（三）綜此，原審依相對人主張抗告人有債務已屆清償期而未清
      償之情，請求裁定准許拍賣抵押物，於法即無不合，抗告
      意旨以前揭情詞指摘原裁定不當，非有理由。從而，抗告
      人提起本件抗告，請求廢棄原裁定，洵屬無據，應予駁回
      。
四、又按依法應由關係人負擔費用者，法院裁定命關係人負擔時
    ，應一併確定其數額；前項費用之負擔，有相對人者，準用
    民事訴訟法有關訴訟費用之規定， 非訟事件法第24條第1項
    及同法第21條第2項分別定有明文。 本件抗告業經駁回在案
    ，依上開法條規定，本院應予確定訴訟費用額。茲因，抗告
    人提起本件抗告，除繳納抗告費1,000元外， 未有其餘訴訟
    費用之支出。是以，本件應由抗告人負擔之訴訟費用額確定
    為1,000元。
五、據上論結，本件抗告為無理由，依非訟事件法第46條、第21
    條第2項、第24條第1項， 民事訴訟法第495條之1第1項、第
    449條第1項、第95條、第78條，裁定如主文。
中　　華　　民　　國　　96　　年　　5　 　月　　28　　日
                  民事第一庭  審判長法　官　洪碧雀
                                    法　官  蔡孟珊
                                    法　官　陳金虎
以上正本證明與原本無異。
如不服本裁定，僅得於收受本裁定正本送達後10日內，以適用法
規顯有錯誤為理由，向本院提出再抗告狀， （須附繕本1份及繳
納再抗告裁判費新臺幣1,000元），經本院許可後始可再抗告。
中　　華　　民　　國　　96　　年　　5 　　月　　29　　日
                                    書記官　謝文心
